臺灣高等法院高雄分院刑事裁定　　　　　　　　　　　九十三年度聲再字第一九號
　　再審聲請人
　　即受判決人　甲○○
右列聲請人因偽造文書案件，對於本院九十年度上易字第二○九三號中華民國九十一
年五月二十二日確定判決（臺灣高雄地方法院八十九年度易字第九○六號、臺灣高雄
地方法院檢察署八十八年度偵字第二七○九九號、第八九八三號），聲請再審，本院
裁定如左：
    主  文
再審之聲請駁回。
    理  由
一、聲請意旨略稱：本件汞污泥之出口全由張國隆一手包辦，聲請人雖係公司負責人
    ，但因與張國隆有合作約定，關於廢棄物之出口作業悉由張國隆負責承辦，故對
    出口包裝明細表及商業發票，亦依約全由張國隆負責承辦。待判決有罪確定後，
    一再蒐尋相關重要證據，經發現張國隆曾與聲請人簽署合作協議書，而依該協議
    書之內容，可證明汞污泥之出口作業，實係由張國隆依約完全處理，聲請人根本
    無從辦理，故聲請人確不知情。本件因有此一確實新證據，足證聲請人對本件出
    口物品，並非明知其係含汞污泥固化物，而故意與張國隆共同於包裝明細表及商
    業發票上為水泥塊之不實登載，實則此一汞污泥輸出作業，確係張國隆依該合作
    協議書之約定獨自所為，聲請人根本未參與，自無與之共同於業務上所製作之包
    裝明細表及商業發票上為水泥塊之不實登載之犯行，而應受無罪之判決。為此依
    刑事訴訟法第四百二十條第一項第六款之規定，提出再審之聲請，狀請准允再開
    審判程序云云。
二、按因發見確實之新證據，足認受有罪判決之人應受無罪之判決者得聲請再審，固
    為刑事訴訟法第四百二十條第一項第六款所明定。惟按此所謂「確實」之新證據
    」，係指其證據之本身在客觀上可認為真實，勿須經過調查，即足以動搖原判決
    ，使受刑人得受有利之裁判者而言。若在客觀上就其之真實性為如何，尚欠明瞭
    ，非經相當之調查，不能辨其真偽，即與確實新證據之「確實」含義不符，自難
    據為聲請再審之理由（最高法院七十年度台抗字第一六一號裁定參照）。申言之
    ，上揭規定所謂「發見確實之新證據」，除該證據之成立非在判決確定之後始成
    立外，且該證據必須毋須經調查程序，並顯然可認為確實足以動搖原確定判決，
    而為受判決人有利之判決者為限。
三、原確定判決認定聲請人即被告甲○○係璟福企業股份有限公司（下稱璟福公司）
    總經理，為該公司之實際負責人、張國隆係任職於璟福公司擔任甲○○之特別助
    理，其二人於八十七年十一月間受台塑公司委託，雙方簽訂工程承攬書，將該公
    司所產生之含汞污泥清除運送出口至柬埔寨掩埋處理。其二人於出口該含汞污泥
    報關時，原應據實陳報，記載為「含汞污泥固化物」始與事實相符。但為使上開
    含汞污泥固化物得以順利出口運送至柬埔寨，竟基於共同偽造文書之犯意聯絡，
    接續在其業務上所製作之包裝明細表及商業發票上之貨物名稱欄載有「ＣＥＭＥ
    ＮＴ  ＣＡＫＥ」（即水泥塊）不實事項，交付予不知情之偉毓企業有限公司，
    再由該公司職員吳文展據以填載於其業務上所製作出口報單上，嗣向財政部高雄
    關稅局投單報關行使，足以生損害於財政部高雄關稅局對於出口物品管理之正確
    性之事實，係以(一)台塑公司與被告甲○○、張國隆簽訂前開工程承攬書時，業已
    表明係將台塑公司仁武鹼廠所產生之含汞污泥固化物搗碎後，清除運送出口至柬
    埔寨掩埋處理，並交付上開含汞污泥固化物之抗壓強度表及分析報告表等資料予
    被告，此亦為被告甲○○、張國隆於警詢及法院調查時所供認在卷，佐以璟福公
    司於收受台塑公司交付之工程款後，所開立予台塑公司之三聯式統一發票，其品
    名欄內係記載「汞污泥處理費」乙節，均足認被告二人於承攬本件貨物運送出口
    至柬埔寨之工程合約時，即已知悉該批貨物係「含汞污泥固化物」。(二)按報運出
    口貨物名稱應由貨物輸出人依據事實自行申報，再由海關核定歸屬稅則，被告二
    人在渠等業務上以璟福公司名義所製作之包裝明細表及商業發票上之貨物名稱欄
    未據實記載「含汞污泥固化物」，卻記載為「ＣＥＭＥＮＴ  ＣＡＫＥ」（即水
    泥塊）。再參以證人即偉毓公司職員吳文展在原審法院之證詞，益徵被告二人係
    為圖該批含汞污泥固化物得以順利運送出口至柬埔寨掩埋處理，除故意於渠等業
    務上所製作之包裝明細表及商業發票之貨物名稱欄內登載不實外，甚至隱瞞偉毓
    公司職員吳文展，使不知情之吳文展據以將張國隆所交付之包裝明細表及商業發
    票之不實內容，填載於其業務上所製作出口報單上，而向財政部高雄關稅局投單
    報關出口。(三)況且被告甲○○於警詢時供稱「問：你在璟福公司負責何職務？答
    ：公司全部大小事務均由我負責」「問：台塑公司委由璟福公司代為清運含汞污
    泥固化物至柬埔寨，你是否知情？答：我知道」「問：你是否知道台塑公司要你
    代為清運的是含汞固化物？答：我知道」「問：璟福公司是以何名義輸出該批含
    汞固化物？答：是以水泥塊名義輸出」等語綦詳，再者本件含汞污泥固化物搗碎
    掩埋之工程承攬契約工程價款高達新台幣九百五十七萬元，則被告甲○○身為璟
    福公司之實際負責人，實難諉為不知。再者張國隆於警詢時已供明被告甲○○知
    道璟福公司代為清運台塑公司含汞固化物等語，是其於原審及本院調查中改稱甲
    ○○不管公司業務，應不知情云云，顯係事後迴護之詞，自不足採。綜上足認其
    二人應係明知為不實之事項，而仍故意登載於渠等業務上所製作之包裝明細表及
    商業發票之犯意甚明，而共同成立刑法第二百十六條及第二百十五條之行使業務
    上登載不實文書之罪，有該確定判決書影本在卷足稽，並經本院依職權調原卷核
    閱無訛。
四、本件聲請人再次主張其對包裝明細表、商業發票乃至輸出文件不實內容並不知情
    ，固據提出一份合作協議書，認原判決未及審酌此一新證據。然原確定判決已詳
    述聲請人與張國隆如何共謀填載不實內容，如何知情，並敘明證據及理由如上（
    詳原判決書第三至八頁），何況張國隆在原案上訴後亦坦承「我不識英文，也不
    會寫，是甲○○叫我去辦的」等語明確（見原案上訴卷第一九二頁）。而觀之聲
    請人所提出之合作協議書，竟是張國隆代表柬埔寨公司與甲○○簽訂，其中第三
    條亦載明柬埔寨公司負責提供或協助委託業者向台灣政府有關單位申請或取得輸
    出許可文件等情，此一文書證據縱客觀上採認屬實，亦不影響被告右開犯行之認
    定，顯非就證據本身形式上觀察，即顯可認為足以動搖原有罪判決之新證據。聲
    請人聲請理由與刑事訴訟法第四百二十條第一項第六款所謂「發現確實新證據」
    之規定尚屬有間，再審聲請人援引刑事訴訟法第四百二十條第一項第六款為由提
    起再審，自無理由，應予駁回。
四、據上論結，應依刑事訴訟法第四百三十四條第一項，裁定如主文。
中    華    民    國      九十三     年       四      月      二十七    日
                              臺灣高等法院高雄分院刑事第三庭
                                  審判長法官  周賢銳
                                        法官  黃蕙芳
                                        法官  黃建榮
右正本證明與原本無異。
不得抗告。
          法院書記官  鄭翠芬
中    華    民    國      九十三     年       四      月      二十七    日
